臺灣高等法院臺南分院刑事判決　　　　　九十一年度重上更(三)字第二五四號　Ｃ
　　　上　訴　人　臺灣臺南地方法院檢察署檢察官
　　　被　　　告　甲　○　○
右上訴人因被告違反懲治盜匪條例等案件，不服臺灣台南地方法院八十五年度訴字第
六八號中華民國八十五年三月十四日第一審判決（起訴案號：臺灣台南地方法院檢察
署八十四年度營偵字第一四二一號），提起上訴，判決後由最高法院第三次發回更審
，本院判決如左：
      主      文
原判決關於強盜部分撤銷。
甲○○意圖為自己不法所有，以強暴致使不能抗拒而取他人之物，處有期徒刑柒年，
水果刀壹把沒收。
      事      實
一、甲○○素行不良，曾有強盜、施用毒品、恐嚇、竊盜、侵占等不良前科，緣其於
    民國（下同）八十四年十一月二十九日晚上九時許，駕駛機車在台南縣新營市○○路太子宮加油站旁，與乙○○所駕機車發生擦撞，二人發生爭執，甲○○認其
    機車受損需要補償，乙○○乃將其手上之手錶給甲○○作為補償，甲○○拿到手
    錶後並駕車離開，甲○○取得乙○○之手錶後前往當舖典當，因該手錶不值錢，
    而未典當，經乙○○當時之老闆丙○○代為補償新台幣（下同）六千元後，雙方
    車禍之糾紛應已獲得解決，惟甲○○竟意圖為自已不法所，又於翌日晚上九時三
    十分許，至台南縣新營市茄苳腳九號乙○○住處欲找乙○○，乙○○懼怕不敢應
    門，甲○○即持木棒敲破窗戶玻璃，並以腳踢破大門，復持甲○○所有供本件犯
    罪所甪之水果刀乙把（未扣案）抵住乙○○背部，使其不能抗拒，而取走十元硬
    幣約一千元及第一商業銀行提款卡二張，並強逼乙○○告知密碼，乙○○乃故意
    告知錯誤號碼，並趁甲○○前往領款時，報警查獲。
二、案經乙○○訴由台南縣警察局新營分局報請台灣台南地方法院檢察署檢察官偵查
    起訴。
      理      由
一、訊據被告甲○○雖供承有於右揭時地與被害人乙○○所駕機車發生擦撞，並由乙○○交付手錶乙只予伊典當及交付提款卡二張由伊提領之事實，惟矢口否認其有
    盜匪之犯行，辯稱：手錶係被害人乙○○自動交出給伊作為賠償，伊持以典當，
    並無價值，乃前往乙○○任職之超市，經其老闆代為賠償六千元，作為機車損壞
    及呼叫器遺失之賠償，乙○○竟誣指伊未申請呼叫器，故意敲詐，伊為此於翌日
    前往質問理論，因乙○○避不見面，乃砸毀其門窗，進入爭吵，嗣乙○○為表歉
    意，而交付提款卡，囑伊提領現款云云。經查：
  (一)右揭事實業據被害人乙○○（按經本院欲再傳乙○○於九十一年五月二十七日到
    庭作證時，傳票回執信封上載此人已）於警訊、偵查及本院前審歷審中指訴綦
    詳，並有扣押書及贓物認領保管單各乙紙附卷足憑；至於被告甲○○強行破壞被
    害人乙○○住處窗戶玻璃及大門部分，亦有警方蒐證拍攝之現場彩色照片十二幀
    在卷足資佐證（詳原審卷證物袋內置證物）。而被告甲○○亦不否認有於右揭時
    地與被害人乙○○所駕機車發生擦撞，並取走乙○○左手腕所佩戴手錶，持以典
    當；嗣經乙○○任職之超市老闆代為賠償六千元後，復於翌日前往被害人乙○○
    住處破壞其門窗，強行進入，最後持被害人乙○○之提款卡前往自動提款機提款
    之事實，足證被害人乙○○前開指訴，洵與事實相符，殆可憑信。
  (二)次查被告甲○○素行不端，曾有強盜、施用毒品等不良前科，施用毒品部分經臺
    灣臺南地方法院判處有期徒刑三年一月，甫於八十四年十一月二日假釋出獄，行
    為時仍在保護管束期間，有臺灣臺南地方法院檢察署刑案資料查註紀錄表乙紙足
    按。本件案發時雖因駕駛機車擦撞而引起，然而車禍發生後本應報請轄區交通警
    察單位前往處理，有關雙方過失責任歸屬，如有爭議，亦應訴請法院審理，必要
    時更可聲請法院囑託有關機關鑑定雙方過失責任歸屬。惟被告甲○○竟藉端生事
    ，在過失責任未明情形下，先取走乙○○左手腕佩戴之手錶，其後獲得被害人乙○○之老闆丙○○代為賠償六千元之後，仍欲騷擾強迫被害人交付財物，以上事
    實業經被害人乙○○指陳甚詳，乙○○證稱：「（甲○○曾將你手錶拿去當舖典
    ，是為何事？）．．．．八十四年十一月二十九日晚上九時許，我騎車與甲○○
    騎機車在新營市○○路太子宮加油站旁相撞發生車禍，當時他要求我賠他，我告
    訴他沒有錢，他就動手搜我身上是否有錢，結果搜沒有，他看見我左手帶有手錶
    ，拿去當舖典當，結果沒當成。約過了一個小時，他至新營市○○街一五九號我
    工作之地方找我，並拿出我手錶，表示當沒錢，．．．．我老闆見狀就將他帶出
    去．．．．翌日早上七時我上班時，老闆向我稱已賠他六千元，沒事情了，想不
    到他還來找我麻煩」「八十四年十一月三十日晚上九時三十分許，甲○○至我住
    處新營市嘉芳里茄苳腳九號外面敲門，我沒有回應，他就將我房屋窗戶玻璃打破
    ，再將客廳大門撞壞，進入我房間內後就將我放在床上之硬幣約一千元搜走，然
    後再將我掛在衣架上之長褲內取走提款卡．．．．然後他就從身上拿出一把水果
    刀將我押住，抵在我背上，再叫我將提款卡之密碼告訴他，我怕被他殺死，所以
    不得不將提款卡密碼告訴他，但我是將錯的密碼寫在提款卡上之膠套．．．．然
    後他就外出領錢．．．乃向警察報案．．．」等語（詳警卷第三頁正面至第四頁
    正面）。其次本院參以被告甲○○於原審法院供承：案發之日有拿取乙○○手錶
    去典當，未能當得現款，然後前往乙○○工作之超市，由該超市老闆代為處理，
    獲賠六千元；翌日晚上至乙○○住處理論，確實有砸壞其窗戶玻璃及踏壞大門，
    進入其住處有拿取乙○○零錢及提款卡等語（詳原審卷第十七頁背面至第十八頁
    正面）。又證人即被害人乙○○之老闆丙○○則證稱：「乙○○是我的外務員，
    他們發生車禍我不知道，後來甲○○找到乙○○，乙○○回來已告訴我他發生車
    禍，雙方車子都有壞，甲○○來找到他時，二人幾乎要打起來，我幫他們調解，
    我和甲○○去現場看，他的機車有壞，我問他怎麼處理，甲○○說修理和呼叫器
    要賠他六千元，我就給他六千元．．．」等語（詳原審卷第廿四頁背面至第廿五
    頁正面）。由前述證據顯示，被害人乙○○所述雙方車禍發生後之處理過程，殆
    與事實相符。又駕駛人發生肇事，應報請警方到場處理，有關過失責任及損害賠
    償問題均應依法定程序為之，豈能以暴力相向？此誠難以想像之事？本院另由被
    告甲○○持乙○○手錶典當不成之後，迅即追至乙○○工作地點強索，嗣經被害
    人乙○○之老闆丙○○出面代付，始行罷手，足證被告甲○○於案發時態度強硬
    蠻橫，無視於被害人乙○○之意願，更不循法定程序處理，至為明灼。
  (三)復查被告甲○○既於車禍當晚由被害人乙○○任職之超市老闆代付六千元，作為
    機車損壞及呼叫器遺失之賠償，雙方已因車禍之糾紛獲得解決，惟甲○○竟又於
    八十四年十一月三十日晚上九時三十分許，前往被害人乙○○住處尋釁，並持木
    棒砸壞被害人窗戶玻璃，另以腳踢壞其大門，進入後復恣意搜取被害人乙○○置
    於上十元硬幣約一千元，得手後又強取其掛於衣架上之長褲內提款卡二張，復
    持水果刀一把抵住其背部，逼問提款卡密碼，然後前往發卡銀行所設提款機提款
    ，此部分事實除經被害人乙○○指訴甚詳外，被告甲○○亦供承：有前往乙○○
    住處破壞其窗戶玻璃及大門，並持乙○○提款卡至銀行提款，惟因乙○○告知伊
    錯誤密碼，致無法提領任何款項等語（詳警卷第八頁正面、原審卷第十七頁背面
    、第卅五頁背面）。參以證人即八十四年十一月三十日晚上受理報案前往乙○○
    住處處理警員邱博彬於原審到庭具結證稱：「．．．案發當天經主管呼叫，稱茄
    苳腳九號有事故，有人侵入住宅，要我們到場處理，我們四組共八名組員即前往
    ，到達現場時，李某已在現場等候，他說是他報的案，並稱被告持水果刀至他屋
    子挾持他，並要他拿出提款卡，如領不到錢還要回來，講到這裡就看見被告經過
    ，我們即上前盤查，當場查到被告身上有提款卡及李某寫給他假的提款卡號碼，
    即將他帶回警局訊問製作筆錄」，等語（詳原審卷第卅五頁正面）。由警方當場
    在被告甲○○身上搜出提款卡，以及甲○○持被害人乙○○告知之錯誤密碼前往
    銀行提款等事實以觀，被告甲○○確有強行破壞門窗侵入被害人乙○○住處，持
    刀強行劫取被害人乙○○約一千元硬幣及提款卡，甚至逼問其提款卡密碼，允無
    疑義。若被告甲○○未持水果刀抵住被害人乙○○背部，乙○○豈會輕易自動告
    知被告甲○○提款卡之密碼？何況先前雙方車禍擦撞引起之糾紛，已由被害人乙○○之老闆丙○○代為賠償交付六千元，業如前述。被告甲○○竟又以強行破壞
    門窗闖入方式，強取被害人乙○○約一千元硬幣，猶未滿足，復強拿被害人提款
    卡二張，並以水果刀抵住被害人乙○○，逼其寫出提款卡密碼，似此行徑，已非
    被告甲○○所稱欲前往理論所能合理解釋。蓋被告甲○○是否有向電信局申請呼
    叫器乙只，以及有無在車禍擦撞瞬間遺落地上無法尋獲，已因被害人乙○○之老
    闆丙○○代為一併賠付，而告解決。既已賠付呼叫器乙只失落之損失，被告甲○○縱因機車擦撞而受害，已獲填補，豈能再往被害人住處破壞其門窗，強取財物
    現款及提款卡；其有不法所有之意圖，極臻明確；且其於強取之際復持用水果刀
    壓制被害人乙○○之反抗，使用強暴手段，致使不能抗拒，亦屬明顯。證諸被害
    人乙○○被甲○○持刀脅逼，不得已而透露提款卡密碼，且又提供錯誤密碼等情
    節，參互以觀，顯然被害人乙○○之銀行提款卡二張，應係遭受強暴，致使不能
    抗拒情形下，由被告甲○○強行取走，且於受刀逼情況說出密碼，殆可斷言。是
    被告甲○○辯稱：提款卡係被害人乙○○自動拿出，因乙○○機車無法騎用，始
    託伊幫忙領款乙節，應屬飾卸刑責之詞，委無可採。
  (四)又告訴人之陳述有部分前後不符時，究竟何者為可採，法院仍得本其自由心證予
    以斟酌，非謂一有不符，即應認其全部均為不可採信。本件告訴人乙○○雖於警
    訊時稱被告係從床上搜走一千元硬幣，又於檢察官偵查中及本院前審調查時稱被
    告自伊褲內搜走一千餘元；．．．及告訴人指稱被告至伊住處時，一稱伊在休息
    ，被告一人在屋外敲門，一稱伊在洗澡，屋外有很多人敲門等互異情節。然查告
    訴人對於被告係自其床上或褲袋搜取金錢；及被告至其住所時，其係在休息或沐
    浴等細節，先後所供縱有不一，惟就被告於前揭時、地，不法擅取其所有之現金
    及提款卡二張，以一把水果刀抵在乙○○背上，又強迫乙○○寫下提款卡密碼，
    乙○○故意載以不實之密碼，迨甲○○前往領款時報警等情，則前後陳述一致，
    且被告亦於第一審審理時供稱：「在他（指告訴人）家我只拿他的零錢．．．」
    等語（見第一審卷第十七頁背面），並始終坦承持告訴人之提款卡前往提款，因
    告訴人提供之密碼錯誤致無法提領等情不諱，是告訴人所為不利於被告之陳述（
    見本院上更一審第五十七頁、第五十八頁，本院上更二審第五十九頁、第六十頁
    ），經核與事實相符，應認被告甲○○對告訴人乙○○以強盜之手段強取金錢及
    提款卡之事實為真實。
  (五)本件被告雖辯稱：因告訴人對外謠指被告敲詐其賠償費，被告乃於前揭時、地，
    找告訴人理論，但告訴人避不見面，被告憤而砸毀其門窗，告訴人才出來，被告
    加以質問，雙方理論清楚，告訴人稱其需要用錢並要請被告喝酒賠罪，但其機車
    無法騎用，拿提款卡請被告幫其領款，被告因對自己砸毀告訴人之門窗甚感內疚
    ，乃代其前往領款，詎告訴人竟故意告訴被告不實之密碼，並謊稱被告強取其硬
    幣及提款卡，報警將被告逮捕云云。然告訴人茍欲領款宴請被告喝酒賠罪，縱因
    自己之機車無法騎用，衡情亦應與被告相偕外出提款，俟提取款項後即可前往宴
    飲；其何以將極具私密性之提款卡交付被告，由被告單獨外出代為提領？又何以
    告知虛偽之提款卡密碼？凡此均與常情有違，本院欲再傳乙○○於九十一年五月
    二十七日到庭作證時，傳票回執信封上載此人已，乙○○因而未能到庭，惟本
    院認被告有以強暴之手段致使不能抗拒而強取乙○○之物之事實已至為明確，亦
    無須乙○○到庭之必要，併此明。
  (六)綜上所述，被告甲○○有盜匪、毀損等之犯行，事證明確，堪以認定。
二、查被告甲○○破壞被害人乙○○住宅窗戶玻璃及木板門，因該部分尚非建築物重
    要部分（參照最高法院三十年上字第四六三號判例），亦未使建築物喪失效用，
    僅能構成刑法第三百五十四條普通毀損罪。核被告甲○○毀損乙○○門窗等物，
    足以生損害於他人，其此部分所為，係犯刑法第三百五十四條毀損罪。又懲治盜
    匪條例業經立法院於九十一年一月三十一日三讀通過廢止適用，並經總統於同日
    公佈生效，但於懲治盜匪條例廢止適用同時，刑法第三十章關於強盜、擄人勒贖
    及其結合犯等相關條文亦併同修正、增訂，並於同日經立法院三讀通過及經總統
    公佈施行，考其立法目的，係以修正後之刑法取代懲治盜匪條例，則修正後之刑
    法，即屬懲治盜匪條例之新法。是以，被告犯罪後法律已有變更，其中懲治盜匪
    條例第五條第一項第一款之強盜罪，續為修正後之刑法第三百二十八條所明定，
    從而，比較新舊法之結果，自係以刑法第三百二十八條第一項之規定較諸於懲治
    盜匪條例第五條第一項第一款之規定更有利於被告，依刑法第二條第一項前段之
    規定，應適用最有利於被告之新法，即裁判時之刑法第三百二十八條第一項規定
    論處（公訴人未及比較適用，容有未洽）。查被告甲○○意圖為自己不法所有，
    以強暴致使不能抗拒而取他人之物，核其此部分所為，係另犯刑法第三百二十八
    條第一項之強盜罪。前開毀損罪與普通盜匪罪部分具有方法結果之牽連關係，依
    刑法第五十五條規定應從一重普通盜匪罪處斷。又被告甲○○所犯毀損部分，於
    警訊中即經被害人乙○○合法告訴（詳警卷第二頁背面第四行），且該部分與普
    通盜匪罪部分復具有牽連犯之裁判上一罪不可分關係，依刑事訴訟法第二百六十
    七條規定，檢察官就犯罪事實一部起訴，其效力及於全部。該未起訴毀損部分自
    仍在本院得審究之範圍。至於被告甲○○於強劫提款卡離去之際，對被害人乙○○恫稱：「如果你報警的話，我就要讓你死」等語，此部分固亦經被害人乙○○
    於警訊中表明追究之意（詳警卷第二頁背面第四行）；惟因此部分恐嚇行為既於
    強劫行為完成後，始臨時起意恐嚇被害人不得報警，在客觀上難認與普通盜匪之
    強劫行為有必然關聯，應無牽連關係（參照最高法院八十年度台上字第二四八八
    號判決），且該部分未據檢察官起訴，尚不在本院得審理之列，併此明。
三、原審疏未詳察，且未勾稽案情加以審究，遽依被告甲○○片面所辯，即判決甲○○無罪，自有未洽。檢察官上訴意旨，亦執以指摘原判決不當，為有理由，自應
    由本院將原判決關於強盜部分撤銷改判（強奪部分業據本院上更一審維持第一審
    無罪之判決，未據當事人提起上訴，應已確定）。爰審酌被告甲○○之犯罪動機
    、目的、手段以及所生危害暨其素行不端，行為時尚在假釋保護管束期間，仍不
    知悔改等一切情狀，分別量處如主文第二項所示之刑。被告甲○○持以作案水果
    刀乙把，係供強劫犯罪所用之物，且由該被告隨身攜帶取出作案，屬其所有，已
    據被害人乙○○指陳在卷（詳警卷第三頁背第四行），雖未經扣案，惟於未經證
    實滅失前，仍應依刑法第三十八條第一項第二款規定宣告沒收。
據上論斷，應依刑事訴訟法第三百六十九條第一項前段、第三百六十四條、第二百九
十九條第一項前段、刑法第二條第一項前段、第三百二十八條第一項、第三百五十四
條、第五十五條、第三十八條第一項第二款、罰金罰鍰提高標準條例第一條前段，判
決如主文。
本案經檢察官楊治宇到庭執行職務。
中    華    民    國      九十一      年      六      月      十九      日
                                  臺灣高等法院臺南分院刑事第六庭
                                      審判長法官  顏    基    典
                                            法官  戴    勝    利
                                            法官  高    明    發
右正本證明與原本無異。
如不服本判決，應於判決送達後十日內向本院提出上訴狀，其未敘述理由者並應於提
出上訴狀後十日內向本院補提理由書（應附繕本)。
                                      法院書記官  呂    嘉    文
中    華    民    國      九十一      年      六      月      二十      日
附錄法條：
刑法第三百五十四條：毀棄、損壞前二條以外之他人之物，或致令不堪用，足以生損
                    害於公眾或他人者，處二年以下有期徒刑、拘役或五百元以下
                    罰金。
懲治盜匪條例第五條第一項：有左列行為之一者，處無期徒刑或七年以上有期徒刑：
          第一款：意圖為自己或第三人不法所有，以強暴、脅迫、藥劑、
                          催眠術或他法致使不能抗拒而取他人之物或使其交付者
                          。
中華民國刑法第三百二十八條第一項：
意圖為自己或第三人不法之所有，以強暴、脅迫、藥劑、催眠術或他法，至使不能抗
拒，而取他人之物或使其交付者，為強盜罪，處五年以上有期徒刑。
